臺灣高等法院臺中分院民事裁定
110年度抗字第333號
抗  告  人  陶○○  
            ○○環境工程技師事務所即卓○○
○&ZZZZ; ○&ZZZZ; ○&ZZZZ; ○○○○○○○○
法定代理人  顏○○  
相  對  人  郝○   
上列當事人間拍賣抵押物強制執行聲明異議事件，抗告人對於中
華民國110年5月17日臺灣臺中地方法院109年度執事聲字第36號
所為裁定提起抗告，本院裁定如下：
    主  文
抗告駁回。
抗告費用由抗告人負擔。
    理  由
一、按債務人應交出之不動產，現為債務人占有或於查封後為第
    三人占有者，執行法院應解除其占有，點交於買受人或承受
    人，強制執行法第99條第1項前段定有明文。因此，拍賣之
    不動產是否點交，應以查封時之占有狀態為準，苟查封時為
    債務人占有，並無第三人占有之情事，執行法院即應於拍定
    後嚴格執行點交，縱第三人事後提出查封前已向債務人承租
    或使用借貸該不動產之契約，亦不能據以阻止點交，至該第
    三人有關實體上權利之主張，應另循訴訟程序解決，非執行
    法院所得予以審究。 
二、抗告人異議及抗告意旨略以：原法院於109年司執字第12號
    拍賣抵押物強制執行事件（下稱系爭執行事件）中，執行債
    務人即抗告人陶○○（下稱陶○○）所有坐落臺中市○○區○○段00
    0○000地號土地及其上000建號即門牌號碼為臺中市○○區○○○
    街00號建物（下稱系爭房屋，與土地合稱系爭不動產），抗
    告人卓○○（下稱卓○○）於105年7月26日將事務所遷址至系爭
    房屋，於106年8月26日與陶○○訂定租賃合約，租期至111年8
    月31日止(下稱系爭租約）。原法院於系爭執行事件查封時
    僅以管理人員及鄰舍稱目前債務人已未居住使用，並未確切
    了解系爭房屋之使用狀況，亦未訊問陶○○即認其未居住其内
    或無其他出租之情形；且於原法院107年度司執字第125970
    號給付票款強制執行（下稱107年執行事件）就系爭房屋查
    封時，亦未詢問陶○○是否有出租之情事，僅以其陳稱系爭房
    屋係自住使用即論無出租之情事。卓○○與陶○○（下合稱抗告
    人）雖為配偶關係，惟卓○○就系爭房屋為承租人，並非陶○○
    之占有輔助人。卓○○聲明異議復主張第三人異議之訴，原法
    院未行使闡明權，究明係依強制執行法第12條之規定抑或同
    法第15條之規定聲明異議、提起第三人異議之訴或兩者皆主
    張。原法院司法事務官以110年4月20日109年度司執字第12
    號裁定駁回抗告人之異議（下稱原處分），原裁定維持原處
    分，均有違誤，爰請求廢棄原裁定等語。
三、經查，系爭不動產於108年1月8日原法院107年執行事件實施
    查封時，陶○○在場表示：系爭房屋為其自住（見原法院107
    度司執字第125970號查封筆錄，本院卷第25頁）；復於109
    年3月10日系爭執行事件查封時，系爭房屋現場尚留有白板
    、床鋪等雜物，各樓層尚散置少量垃圾、雜物，現場未斷水
    ，但已斷電（見系爭執行卷109年3月10日查封筆錄，本院卷
    第21頁至第23頁）；復依系爭執行卷內之現場照片觀之，一
    房間地板上之雜物已置於紙箱內，另一有白板之房間除一支
    撐架及一臉盆置於地上外已無任何物品，而浴廁間盥洗檯，
    置物架上均空無一物（見系爭執行卷109年3月12日陳報狀所
    附），堪認系爭不動產於查封時並無經陶○○出租或供人居住
    使用之外觀。又本件查封時即經原法院執行人員張貼查封公
    告於系爭不動產門口之事實，有查封筆錄、照片可憑（見系
    爭執行卷109年3月10日查封筆錄及109年3月12日陳報狀所附
    ）；果若卓○○因向陶○○承租系爭不動產而將事務所遷至該處
    ，且二人為配偶關係，衡情應知系爭不動產遭查封拍賣之情
    ，則豈有於知悉系爭不動產已進行拍賣程序，而未立即向執
    行法院聲明異議之理?再依上開系爭執行事件之查封筆錄記
    載，執行查封時業已斷電，大樓之管理員亦稱債務人已未居
    住使用…，家具已大部分都搬走了（詳參查封筆錄，本院卷
    第21頁），依上情綜合觀之，抗告人應均未於查封時占有使
    用系爭不動產甚明。是原執行法院依系爭不動產查封時並無
    第三人占有之情事，並於拍定後執行點交，卓○○事後提出查
    封前已向陶○○承租之契約，依首揭說明，自不能據以阻止點
    交。至卓○○得否據其所提與陶○○就系爭不動產所締結之租賃
    契約排除系爭執行事件之強制執行，核屬實體事項之爭執，
    應另循訴訟途徑解決，非執行法院所得審究。是原法院司法
    事務官以原處分駁回抗告人之聲明異議，及原裁定駁回抗告
    人對原處分之異議，均無違誤。抗告意旨指摘原裁定不當，
    求予廢棄，為無理由，應予駁回。
四、據上論結，本件抗告為無理由，裁定如主文。
中　　華　　民　　國   　110　　年　　9　 　月　 10　日
            民事第三庭      審判長法　官  黃玉清
                                  法　官  許旭聖
                                  法　官  涂秀玲
正本係照原本作成。
再為抗告應以適用法規顯有錯誤為理由。
如提起再抗告者應於裁定送達後10日內向本院提出抗告理由狀（
須按照他造人數附具繕本）並繳納抗告裁判費新臺幣1000元，同
時委任律師或具有律師資格之關係人為代理人。因疫情而遲誤不
變期間，得向法院聲請回復原狀。
                                  書記官  康孝慈
　　　　　　　　　　　　　　　　　                     
中　　華　　民　　國　　110 　年　　9 　　月　　10　　日